【裁判字號】    94,訴,1271
【裁判日期】    950630
【裁判案由】    搶奪等
【裁判全文】
臺灣高雄地方法院刑事判決              94年度訴字第1271號
公  訴  人  臺灣高雄地方法院檢察署檢察官
被      告  癸○○
輔  佐  人
即被告之母  丙○○
指定辯護人  丁玉雯律師
上列被告因搶奪等案件，經檢察官提起公訴（94年度偵字第183
號）及移送併辦（94年度偵字第21953 號、第22838 號、第2634
7 號），本院判決如下：
    主  文
癸○○共同連續意圖為自己不法之所有，而搶奪他人之動產，累
犯，處有期徒刑壹年肆月，偽造之「甲○○」署押計伍枚沒收。
    事  實
一、癸○○前因竊盜案件，經臺灣高等法院高雄分院於民國88年
    10月14日以88年度上易字第1498號判決處有期徒刑4 月確定
    ；又因竊盜案件，經本院於88年12月14日以88年度訴字第23
    28號判決處有期徒刑5 月確定；前開二罪經定應執行有期徒
    刑8 月，入監執行後於89年9 月21日執行完畢；又因違反毒
    品危害防制條例案件，經本院於90年7 月25日以90年度易字
    第2067號判決處有期徒刑4 月確定；又因竊盜及詐欺案件，
    經本院於91年5 月23日以91年度易字第763 號判決處有期徒
    刑8 月、3 月，嗣經臺灣高等法院高雄分院於91年8 月15
    日以91年度上易字第951 號駁回上訴確定；前開三罪經定應
    執行有期徒刑1 年1 月，入監執行後於92年7 月24日執行完
    畢。詎癸○○猶未悛悔，其為中等智能不足，人際關係互動
    疏離，衝動控制能力差，且具重度憂鬱症病史，在旁人輔佐
    下，始具自我照顧能力，認知及現實判斷能力明顯受損，於
    下列各該行為時間之精神狀況，屬於精神耗弱之程度，而意
    圖為自己不法之所有，基於搶奪之概括犯意，連續：
（一）與成年友人丁○○（另案判刑確定）共同基於搶奪財物進
      而盜刷搶得金融卡之犯意聯絡，於93年10月4 日下午6 時
      25分許，由丁○○駕駛一不詳號牌之機車後載癸○○，在
      高雄市○○區○○路323 號之1 前，由丁○○下手自甲○○後方搶奪甲○○手上之皮包1 只（內有金融卡8 枚、現
      金新臺幣（下同）2,000 元等財物）得手後逃逸；旋於同
      日下午6 時33分許，意圖為自己不法之所有，基於偽造文
      書及詐欺之概括犯意，2 人前往高雄市○○區○○路68號
      愛國超市建工店，先向店員詐購香菸，而持上述搶奪得自
      甲○○8 枚金融卡中之1 枚即聯邦商業銀行VISA卡（卡號
      0000000000000000號）結帳，並推由癸○○於簽帳單之特
      約商店存根聯上偽造「甲○○」之署押1 枚，製作完成以
      甲○○名義出具之簽帳單，表示簽名者確認與該特約商店
      間買賣付款方式暨金額以及向發卡銀行表示簽名者依雙方
      信用卡契約消費請求發卡銀行依約代墊該筆消費款項之私
      文書，交付店員而行使之，足以生損害於甲○○、發卡銀
      行、特約商店及財團法人聯合信用卡處理中心處理信用卡
      簽帳之正確性，盜刷金額為175 元，使店員陷於錯誤，而
      交付價值175 元之香菸得手；2 人復於同日下午6 時37
      分許及38分許，在同一超市內由高雄市○鎮區○○街62號
      之高雄國際科技有限公司在該處所設專櫃，向店員詐購通
      訊器材，推由癸○○持上述甲○○之金融卡結帳，並於複
      寫之簽帳單上偽造「甲○○」之署押各2 枚（此等簽帳單
      均為1 式2 聯，分為持卡人存根聯及特約商店存根聯，採
      複寫方法，故1 次簽名產生2 枚署押），製作完成以甲○○名義出具之簽帳單，表示簽名者確認與該特約商店間買
      賣付款方式暨金額以及向發卡銀行表示簽名者依雙方信用
      卡契約消費請求發卡銀行依約代墊該筆消費款項之私文書
      ，交付店員而行使之，足以生損害於甲○○、發卡銀行、
      特約商店及財團法人聯合信用卡處理中心處理信用卡簽帳
      之正確性，盜刷金額分別為7,560 元、8,820 元，使店員
      陷於錯誤，而分別交付價值7,560 元之KPT 牌SD528 型號
      手機1 支以及價值8,820 元之日立牌HT960 型號手機1 支
      得手（刷卡完成後特約商店交還持卡人收執之該聯簽帳單
      均未扣案）。
（二）癸○○又於94年9 月24日上午10時10分許，騎乘於當日不
      詳時間在不詳地點以不詳方式取得之車號WDL-161 號機車
      （該車係庚○○於94年9 月24日上午8 時40分許在高雄市
      三民區○○街62號前失竊，但無證據證明係癸○○所竊，
      詳理由欄五、所述），在高雄縣鳥松鄉○○路123 號長庚
      紀念醫院高雄分院之宿舍區出入口之崗哨前，見戊○○1
      人獨自行走而右手拿著1 個手提包，認有機可乘，竟騎乘
      機車從後靠近戊○○，進而從戊○○右後方搶奪其手提包
      （內有現金8,00 0元、ININOSTREAN 手機1 支、臺灣中小
      企業銀行存摺、印章及若干隨身物品等財物），得手後往
      宿舍區裡面逃逸，戊○○在大聲追呼，路人壬○○見狀亦
      加入追逐，並請管理員將宿舍區唯一出入口之大門關上，
      癸○○進入宿舍區後，將搶得之皮包置於其所騎乘機車之
      置物箱內，並將機車停放路邊，而在機車附近徘徊，嗣後
      因其並非住戶而被請出宿舍區，而據報前往現場處理之警
      察先在路邊查獲該車號WDL-161 號機車之置物箱內，放有
      戊○○被搶之手提包，又聽聞住戶描述有一蹲在該機車旁
      形跡可疑之人與曾在宿舍區徘徊之癸○○特徵近似，乃又
      循線在醫院之大廳內查獲癸○○。
（三）癸○○又於94年11月15日上午9 時15分，騎乘車號MUA-46
      5 號機車，在高雄市前金區○○○街39號前，見有一英籍
      女子Ｍauveen Gosling與其媳婦己○○併排行走在路邊，
      Ｍauveen Gosling走在外側，較靠近外側之左手拿1 個皮
      包（內有錢包1 個、現金4,100 元、鑰匙2 支、眼鏡1 付
      、數位相機1 臺、信用卡2 張等財物），認有機可乘，竟
      騎至Ｍauveen Gosling身旁伸手搶奪該皮包，但Ｍauveen
      Gosling 雙手拉住皮包堅不放手，拉扯1 小段距離後，癸○○因騎車重心不穩偏至騎樓內始停下車，猶欲發動引擎
      逃逸現場，但經己○○制止並報警處理，癸○○始未搶奪
      得手而為警查獲。
二、案經高雄市政府警察局鼓山分局報告臺灣高雄地方法院檢察
    署檢察官偵查起訴以及高雄縣政府警察局仁武分局、高雄市
    政府警察局新興分局併案審理。
    理  由
一、按證人依法應具結而未具結者，其證言不得作為證據；又被
    告以外之人於偵查中向檢察官所為之陳述，除顯有不可信之
    情況外，得為證據；被告以外之人於檢察事務官、司法警察
    官或司法警察調查中所為之陳述，與審判中不符時，其先前
    之陳述具有較可信之特別情況，且為證明犯罪事實存否所必
    要者，得為證據，刑事訴訟法第158 條之3 、第159 條之1
    第2 項、第159 條之2 分別定有明文。本件證人丁○○、辛○○、壬○○、戊○○、己○○於警詢之陳述，與彼等於本
    院審判中證述情節並無扞格之處，尚無作為證據之必要；至
    證人Ｍauveen Gosling於警詢之陳述，辯護人爭執其證據能
    力，而該證人於本院審判中經傳並未到庭，又無證據足認有
    刑事訴訟法第159 條之3 所列各款情事，是尚不得作為證據
    ；證人丁○○於偵訊中之陳述，係基於被告身分而為，並未
    經證人具結程序，亦不得作為本案之證據；而證人己○○於
    偵訊中具結而向檢察官所為之陳述，未見有何顯不可信之情
    況，得為證據。復按被告以外之人於審判外之陳述，雖不符
    刑事訴訟法第159 條之1 至第159 條之4 規定，而經當事人
    於審判程序同意作為證據，法院審酌該言詞陳述或書面陳述
    作成時之情況，認為適當者，亦得為證據；當事人、代理人
    或辯護人於法院調查證據時，知有該法第159 條第1 項不得
    為證據之情形，而未於言詞辯論終結前聲明異議者，視為有
    前項之同意，該法第159 條之5 業已明揭其旨。本件其他事
    證，檢察官、被告及辯護人均無異議作為證據，本院審酌其
    作成之情況，未見有何不適當之情形，是得為證據，合先敘
    明。
二、訊據被告癸○○矢口否認有前開搶奪、偽造文書及詐欺犯行
    ，辯稱：伊不認識證人丁○○，並未共同搶奪證人甲○○之
    皮包及盜刷金融卡消費，伊亦未在醫院宿舍區搶奪證人戊○○之皮包，伊會拉到Ｍauveen Gosling之皮包是因為騎車時
    感到頭痛，想要扶住旁邊之路人，結果沒扶好不小心碰到皮
    包云云；辯護人另為被告辯護稱：並無證據足認被告有犯下
    本件犯行，且被告之精神狀況已達心神喪失之程度云云。經
    查：
（一）就事實欄一、（一）部分
  １、前揭證人丁○○騎乘機車搶奪證人甲○○之皮包，當時被
      告亦乘坐該機車，嗣後2 人共同前往愛國超市建工店，由
      被告出面使用證人甲○○被搶之金融卡刷卡消費3 筆之事
      實，業經證人丁○○於94年10月12日本院審判中證述歷歷
      。證人丁○○對於自己搶奪皮包及盜刷金融卡之犯行均坦
      承不諱，衡情當無誣攀被告以解免自己罪責之必要，又其
      復證稱行搶時被告雖坐在機車上，但對於行搶之事並不知
      情，且嗣後刷卡時其佯稱金融卡為其姊所有，被告對於盜
      刷之事並不知情云云，其迴護被告之情不言可喻（此部分
      說詞不可採信，詳後４、所述），是其前開說詞更無誣攀
      被告之虞，洵堪採信。至其於偵查中以被告身分應訊時，
      以及於94年10月12日本院審判中作證之初，雖曾稱與其共
      乘機車以及前往刷卡消費之人並非被告云云，嗣後於95年
      6 月22日本院審判中再次作證時又稱不記得是否與被告犯
      案云云，衡情亦係迴護被告之詞，不可採信。
  ２、其次，證人甲○○於93年10月4 日事發當日之警詢中，對
      於被搶奪皮包以及金融卡被盜刷之事實均陳述歷歷，並表
      示係由一男一女共騎機車，均未戴安全帽，駕車者為男子
      ，後座者為女子，該女子穿深色衣服，頭髮綁馬尾等語，
      其所述情狀核與上開證人丁○○所述行搶時騎車搭載被告
      之情節並無扞格，可見證人丁○○所述並非無稽。
  ３、再者，證人甲○○之金融卡於93年10月4 日在愛國超市建
      工店遭一男一女盜用消費共計3 筆並由該女子出面刷卡之
      事實，業經證人即該超市收銀員林心怡以及高雄國際科技
      有限公司在該超市之店長黃俊榮於警詢及偵訊中證述歷歷
      。又觀諸卷附於同日下午6 時40分許經由該超市裝設監視
      器拍攝之畫面所翻拍而成之相片，其中有一男一女，外型
      分別與證人丁○○及被告頗為神似，而證人林心怡、黃俊
      榮均指認相片中之女子即為出面刷卡消費之人，益見證人
      丁○○證稱被告有持卡消費之事實應屬信而有徵。又觀諸
      相片中之女子長髮過肩，乃可綁馬尾之髮式，且其所穿米
      黃色外套之領口內露出部分深色衣物，核與證人甲○○所
      描述之特徵並無相悖。綜此以觀，被告應有如證人丁○○
      所證述之行為，應無疑義，被告空言否認有此部分犯行亦
      否認相片中之女子為其本人，應屬避就飾卸之詞，尚無足
      取。
  ４、至證人丁○○雖證稱被告不知其要行搶且以為金融卡為其
      姊之物云云，然而，騎乘機車後座如有搭載乘客，行進速
      度方向之掌控本即較為不易，倘若未事先與後座乘客謀議
      配合，即猝然於機車行進中猛力搶奪路人皮包，不僅搶奪
      行動可能失敗，且可能摔車受傷，甚至遭到逮獲而追究責
      任，縱使搶奪得手，亦可能遭到後座乘客之質疑甚至舉發
      ，是證人丁○○行搶之時，衡情應已與被告有所謀議，況
      搶奪得手之後，2 人隨即前往愛國超市建工店，由被告出
      面刷卡消費，益見此應為2 人共同謀劃之一連串犯罪歷程
      甚明，另參以證人丁○○於搶奪得手後隨即將金融卡交由
      被告使用，被告刷卡時又豈會毫無起疑？由此可知，搶奪
      證人甲○○皮包以及將搶得金融卡持以盜刷購物，應為2
      人共同謀劃之犯罪情節，而分別下手實施其中不同之部分
      ，證人丁○○關於此部分之陳述應不可採信。
  ５、此外復有系爭3 筆消費之簽帳單各1 紙在卷可佐。本院將
      該等簽帳單連同被告於準備程序中當庭書寫之「甲○○」
      、「癸○○」字跡以及94年1 月27日、94年4 月13日偵訊
      中書寫字跡，送請法務部調查局鑑定比對為同一人所書寫
      ，經法務部調查局94年7 月20日第00000000000 號函覆因
      欠缺被告平日書寫「甲○○」之字樣，依現有資料無法進
      行鑑定。經以肉眼乍視之下，雖然被告前開書寫字樣與簽
      帳單之字樣不甚相似，然而，人之字跡在不同時地情境之
      下，本即可能發生相當程度之差異，況觀諸卷內警詢、偵
      訊及本院中多次筆錄以及送達證書上被告之諸多字跡，經
      肉眼視之，相互之間亦差異甚大，是尚無從執此為有利被
      告之認定。綜據上述，被告此部分之犯行應堪認定。
（二）就事實欄一、（二）部分
  １、前揭證人即被害人戊○○遭一穿著紅色上衣之歹徒搶奪手
      提包，而與證人壬○○追逐歹徒，以及嗣後在宿舍區查獲
      歹徒所騎乘機車，進而在醫院大廳循線查獲被告等經過情
      形，業經證人戊○○、壬○○於本院審判中證述歷歷，並
      有證人戊○○立具之贓物認領保管單可參。依彼等所述，
      可知歹徒於行搶得手後騎乘機車逃往宿舍區內，而宿舍區
      僅有一出入口，該出入口在發生搶案後隨即關閉，嗣後在
      宿舍區內發現車號WDL-161 號機車停放路邊，其置物箱內
      即放有證人戊○○遭搶之手提包，準此以觀，該機車應即
      為歹徒作案所騎乘之機車無訛。而該機車係證人即被害人
      庚○○所失竊，業經其於警詢中陳述歷歷，並立有贓物認
      領保管單可憑。茲應進而審究者，厥為該機車是否為被告
      所騎乘？
  ２、依證人壬○○於本院審判中證稱，其追入宿舍區後曾看到
      一穿著紅色上衣之人在走動（並當庭指認該人即係被告無
      訛），且該人為其在宿舍區內所見唯一穿著紅色上衣之人
      等語，可見被告於搶案發生當時確有出現在該處，且為衣
      著特徵唯一與歹徒相似者。又在該車號WDL-161 號機車置
      物箱內除查獲證人戊○○之手提包外，另查獲發票1 張，
      業經證人戊○○於本院審判中證述明確，並有該發票1 紙
      以及高雄縣政府警察局仁武分局刑案現場勘查採證紀錄報
      告表暨所附現場圖、相片在卷可參，該發票顯可懷疑係歹
      徒所持有之物。觀諸該發票所載開立時間為94年9 月24日
      上午8 時58分許，品名則為價格35元之長壽牌香菸，而該
      發票為統一超商股份有限公司位於高雄市○○區○○路11
      3 號之覺民門市所開立，經警依據發票時間調閱核對覺民
      門市之監視錄影帶之時間後，將購買香菸而取得該發票者
      之畫面翻拍成相片等情節，業經證人即覺民門市之店員辛○○於本院審判中證述歷歷。觀諸該翻拍相片中之人，與
      被告長相頗為相似，且亦穿著紅色上衣，與證人戊○○、
      壬○○所描述歹徒之穿著相符。抑有進者，警察另自犯案
      之車號DL-161號機車龍頭處查得一插有吸管之飲料杯，而
      該支吸管經送與被告唾液比對DNA 型別結果，兩者型別相
      同，此有仁武分局現場勘查採證報告暨所附現場圖、相片
      以及內政部警政署刑事警察局94年12月15日刑醫字第0940
      163523號鑑驗書附卷可稽，可認該飲料杯曾為被告所飲用
      ，卻置於作案之機車上。綜合以上各情判斷，堪認被告應
      確係騎乘該機車搶奪證人戊○○財物之人甚明，被告空言
      否認犯行，應不可採。
（三）就事實欄一、（三）部分
      此部分事實經過情形，業經證人己○○於偵訊及本院審判
      中證述歷歷，並有相片及被害人Ｍauveen Gosling立具之
      贓物認領保管單在卷可佐，證人己○○與被告素不相識，
      亦無恩怨，當無誣攀之必要。被告雖辯稱是因騎車重心不
      穩才想要扶住路人云云，然而，證人己○○於偵訊中證稱
      ：「……之後我看到1 個女的騎機車在前拉著我婆婆皮包
      袋子，我婆婆雙手拉住皮包不放，那女子因為1 支手還要
      扶住機車，重心不穩，所以機車就衝進人家騎樓下，我就
      過去抓住他，那女子還是要發動機車離開，我要將機車的
      鑰匙拔起來，那女子才說他要將引擎熄火，並一直解釋說
      他騎機車重心不穩，才會拉住我婆婆的皮包，但我不相信
      ，他若重心不穩，是會抓人，不可能抓我婆婆的皮包，因
      為當時我婆婆的皮包是拿在手上，位置比被告騎機車時還
      低……」等語，另其於本院審判中證稱；「（你婆婆被搶
      之後，當時被告的車有無停下？）我婆婆與對方有拉扯1
      小段距離，對方才放手，當時對方機車重心不穩，彎到騎
      樓裡面才停下來」、「（被告停車之後，有無向你們解釋
      他是為何會拉皮包？）他本來把機車推出來又打算要騎走
      ，但我擋在他前面不讓他走，他跟我說他因為頭暈快要跌
      倒，想要抓住東西支撐，才會拉我婆婆皮包」等語。準此
      以觀，倘若被告果係因為騎車重心不穩才想要扶住被害人
      Ｍauveen Gosling，則衡情應會立即將機車煞停，以避免
      自己跌倒而造成更大傷害，豈會再與對方拉扯1 段距離後
      始因機車騎進騎樓下而停住？又停車後為何急忙想要逃離
      現場？凡此均與常情有違，是被告所辯不足採信，其當時
      應有搶奪被害人Ｍauveen Gosling皮包之犯意而下手行搶
      甚明。
（四）又被告經本院送請國軍高雄總醫院鑑定其於上開各該犯案
      時間之精神狀況如何，鑑定結果認被告雖能完整描述整個
      犯案過程，當時亦無藥物、毒品或酒精使用，但其為中等
      智能不足，人際關係互動疏離，衝動控制能力差，且具重
      度憂鬱症病史，在旁人輔佐下，始具自我照顧能力，從而
      評估被告認知及現實判斷能力明顯受損，應達精神耗弱之
      程度等情，此有國軍高雄總醫院精神95年1 月16日之鑑定
      報告書1 份及95年4 月24日之鑑定報告書2 份附卷可按。
      觀諸該等鑑定報告對於鑑定之經過及結果均詳予論述，且
      鑑定結果評估被告之認知及現實判斷能力明顯受損，此結
      論即與「精神耗弱」法律用語之內涵相互吻合，並無不可
      採信之處，辯護意旨質疑醫事人員未必知悉「精神耗弱」
      法律用語之意義云云，尚嫌無據。又辯護人就鑑定報告書
      認定被告為中度智能不足一節，雖提出行政院衛生署90年
      5 月17日衛署醫字第0900032095號公告修正「身心障礙等
      級」慢性精神病患障礙類別之備註1 份為憑，認其所界定
      中度智能不足者之心智年齡相當於6 至9 歲之孩童，並參
      照刑法第18條關於未滿18歲人之行為不罰之規定，而認被
      告應屬「心神喪失」之狀態云云。然而，觀諸辯護人所提
      資料中，智能「障礙」與智能「不足」係屬不同之類別，
      定義及分類標準亦迥然有異，而辯護人所指心智年齡相當
      於6 至9 歲部分，係屬該資料內中度智能「障礙」而非中
      度智能「不足」之範疇，是辯護人以中度智能「障礙」之
      界定標準推論中度智能「不足」之被告應屬心神喪失狀態
      ，恐有誤會。況刑法上之心神喪失與精神耗弱，應依行為
      時精神障礙程度之強弱而定，如行為時之精神，對於外界
      事務全然缺乏知覺理會及判斷作用，而無自由決定意思之
      能力者，為心神喪失，如此項能力並非完全喪失，僅較普
      通人之平均程度顯然減退者，則為精神耗弱，此有最高法
      院26年渝上字第237 號判例意旨可資參照。從而，刑法上
      關於心神喪失與精神耗弱之判斷，有其特定之意義與標準
      ，是否能以行為人於醫學上之智力年齡未滿18歲即直接認
      定屬於心神喪失之狀態，亦有可議。此外，被告另因於93
      年10月21日晚間6 時40分許，至高雄市○○區○○路201
      號留言板茶飲專賣店內，趁林秀春未注意之際著手竊取皮
      包1 只，適被林秀春之子林宏偉發現而未得逞，而涉有竊
      盜未遂罪嫌，經檢察官聲請以簡易判決處刑，本院94年度
      簡上字第114 號審理中將被告送至長庚紀念醫院高雄分院
      鑑定精神狀況之結果，認被告於行竊時之精神狀態達心神
      喪失之程度，此有該院94年7 月12日精神鑑定報告書在卷
      可參，然而，本件被告犯罪之時間與該竊盜案件不同，縱
      使被告在為該竊盜案件時係處於心神喪失之狀態，並不能
      遽以推認被告犯本件犯罪時之精神狀態亦為如此，尚無從
      據以為有利被告之認定，仍應以本件進行之鑑定結果為準
      。綜上，被告於本件犯罪時之精神狀態，應係屬精神耗弱
      之狀態。
（五）綜上所述，本件事證明確，被告犯行應堪認定。
三、核被告搶奪他人財物部分之行為，係犯刑法第325 條第1 項
    之搶奪罪及同條第325 條第3 項、第1 項之搶奪未遂罪（事
    實欄一、（三）部分）。被告搶奪證人甲○○之財物後，持
    搶得之信用卡盜刷消費，並冒名簽帳且加以行使而詐購財物
    之行為，係犯刑法第216 條、第210 條之行使偽造私文書罪
    及刑法第339 條第1 項之詐欺取財罪。被告偽造「甲○○」
    署押為偽造簽帳單之部分行為，又被告偽造簽帳單後復持以
    行使，偽造之低度行為應為行使之高度行為所吸收，均無庸
    另論。復按共同正犯，係共同實施犯罪行為之人，在共同意
    思範圍內，各自分擔犯罪行為之一部，相互利用他人之行為
    ，以達其犯罪之目的，其成立不以全體均參與實施犯罪構成
    要件之行為為要件，參與犯罪構成要件之行為者，固為共同
    正犯，以自己共同犯罪之意思，參與犯罪構成要件以外之行
    為，或以自己共同犯罪之意思，事前同謀，而由其中一部分
    人實行犯罪之行為者，亦均應認為共同正犯，使之對於全部
    行為所發生之結果，負其責任，最高法院92年度臺上字第28
    24號判決意旨可資參照。被告與證人丁○○間就事實欄一、
    （一）搶奪證人甲○○之皮包以及進而持搶得之金融卡盜刷
    消費等犯罪過程，既具有整體之謀議，業如前述，則不論何
    人分工實施犯罪之何部分，均應就此部分所犯搶奪罪、行使
    偽造私文書罪及詐欺取財罪，論以共同正犯。又被告所犯3
    件搶奪既未遂罪、3 件行使偽造私文書罪及3 件詐欺取財罪
    ，均時間緊接，犯罪手法近似，且所犯構成要件相同，顯係
    基於概括犯意而為，均應依刑法第56條連續犯規定論以一罪
    ，並加重其刑。又被告所犯搶奪罪、行使偽造私文書罪及詐
    欺取財罪間，有方法目的之牽連犯關係，應依刑法第55條規
    定從一重之搶奪罪處斷。檢察官移送併辦部分與起訴部分有
    裁判上一罪之連續犯關係，應為起訴效力所及，本院自應併
    予審究。又被告有如前開事實欄所列前科紀錄，此有臺灣高
    等法院被告前案紀錄表在卷可參，其於有期徒刑行完畢後5
    年內再犯本件有期徒刑以上之罪，為累犯，應依刑法第47條
    規定遞加重其刑。又被告於犯罪時處於精神耗弱之狀態，業
    如前述，爰依刑法第19條第2 項規定減輕其刑，並先加後減
    之。茲審酌被告不思以正當方式獲取財物，率爾搶奪他人財
    物，復持搶奪所得信用卡盜刷以偽造文書詐欺取財，侵害他
    人之財產權，且造成社會不安，對被害人身心造成危害，破
    壞社會秩序頗鉅，犯後又未坦然認錯，態度欠佳，以及犯罪
    之手段、所生危害等一切情狀，量處如主文所示之刑，以資
    懲儆。又被告盜刷金融卡後由特約商店交還持卡人存留之簽
    帳單並未扣案，亦無證據證明存在，是尚無從宣告沒收，而
    本院向聯邦商業銀行信用卡中心及財團法人聯合信用卡處理
    中心調取該3 筆簽帳單之正本各1 紙，則應係刷卡消費後由
    特約商店所留存者，並非被告或其共同正犯之物，亦無從宣
    告沒收，至被告於簽帳單上偽造之「甲○○」署押計6 枚，
    則不問屬於犯人與否，應依刑法第219 條規定沒收之。
四、併案意旨另以（94年度偵字第6828號）：被告與丁○○意圖
    為自己不法之所有，基於搶奪之犯意聯絡，於93年10月7 日
    晚間9 時43分許，騎乘一車號不詳之機車，在高雄市三民區
    ○○○路29號前，見被害人乙○○步行至該處，乃趁乙○○
    不及防備之際，由丁○○下手搶奪乙○○提於右手之皮包1
    個（內有健保卡、機車行照、機車駕照、日盛商業銀行信用
    卡、中國信託商業銀行信用卡、郵局金融卡、機場工作證、
    鑰匙、紅色摩托羅拉手機1 支及現金約4 萬元），於得手後
    騎乘機車迅速逃逸，嗣後將上開皮包內證件、信用卡等物丟
    棄，現金由被告與丁○○朋分花用，手機則由丁○○轉賣予
    不知情之潘宏仁，始為警循線查獲而知悉上情，因認被告涉
    有刑法第325 條第1 項之搶奪罪嫌，且與本案具有裁判上一
    罪之連續犯關係，而移送併案審理等情。訊據被告堅決否認
    此部分搶奪犯行，而證人丁○○於警詢及本院審判中就此部
    分雖證述在案，然其身分既為共同被告，依刑事訴訟法第15
    6 條第2 項，其陳述不得作為有罪判決之唯一證據，仍應調
    查其他必要之證據，以察其是否與事實相符。經查證人乙○○於警詢中雖就被搶經過陳述歷歷，但其並不能指認係被告
    所為，且其陳稱行搶者為2 名年輕男子，與證人丁○○所述
    亦不相合，則證人丁○○所述是否與事實相符，不無疑問。
    又依證人潘宏仁於警詢之陳述及卷附證人丁○○立具之手機
    讓渡書觀之，出售手機予潘宏仁者為丁○○，亦無從據以認
    定被告有犯案。而證人林柏成於警詢之陳述及卷附該手機之
    通聯紀錄，僅能認定證人林柏成有向證人潘宏仁之手機行購
    買該手機，進而為警循線查獲之事實，並無從為不利被告之
    認定。此外復查無其他積極證據足資認定被告涉有此部分搶
    奪犯行，被告既不能證明犯罪，則無從認此部分與前開論罪
    科刑部分有何裁判上一罪之關係，此部分尚非本件判決效力
    所及，本院無從併予審理，應退由檢察官另行依法處理。
五、移送併辦意旨另以（94年度偵字第21953 號、第22838 號）
    ：被告意圖為自己不法之所有，於94年9 月24日上午8 時40
    分許，在高雄市○○區○○路62號前，見庚○○所有車號WD
    L-161 號機車鑰匙插於機車鑰匙孔且無人看顧而不注意之際
    ，竟以上開機車鑰匙發動機車後駛離之方式，竊取該機車得
    逞，因認被告涉有刑法第320 條第1 項之竊盜罪嫌，且與本
    案具有裁判上一罪之牽連犯關係，而移送併案審理等情。被
    告亦堅決否認此部分竊盜犯行，經查，證人即被害人庚○○
    就失竊經過雖陳述歷歷，但無法指認是被告所為，且被告雖
    有騎乘該機車搶奪證人戊○○之皮包，業如前述，但其取得
    機車之可能來源甚多，未必即係竊盜而來，況一般機車為常
    見之代步工具，縱使被告果有竊取該機車，其出發點亦未必
    係為供搶奪使用，而與搶奪案具有方法結果之關係。從而此
    部分亦無從認與前開論罪科刑部分有何裁判上一罪之關係，
    尚非本件判決效力所及，本院無從併予審理，此部分亦應退
    由檢察官另行依法處理。
據上論斷，應依刑事訴訟法第299 條第1 項前段，刑法第28條、
第56條、第325 條第1 項、第3 項、第216 條、第210 條、第33
9 條第1 項、第55條、第47條、第19條第2 項、第219 條，罰金
罰鍰提高標準條例第1 條前段，判決如主文。
本案經檢察官黃碧玉到庭執行職務。
中    華    民    國    95    年    6     月    30    日
                  鳳山刑事第二庭審判長法  官 邱明弘
                                      法  官 李嘉益
                                      法  官 譚德周
以上正本證明與原本無異。
如不服本判決，應於收受送達後10日內向本院提出上訴書狀。
中    華    民    國    95    年    6     月    30    日
                                      書記官 廖美玲
附錄法條：刑法第325 條第1 項、第3 項、第216 條、第210 條
、第339條第1 項
中華民國刑法第325條
(普通搶奪罪)
意圖為自己或第三人不法之所有，而搶奪他人之動產者，處 6 月
以上 5 年以下有期徒刑。
因而致人於死者，處無期徒刑或 7 年以上有期徒刑，致重傷者，
處 3 年以上 10 年以下有期徒刑。
第 1 項之未遂犯罰之。
中華民國刑法第216條
(行使偽造變造或登載不實之文書罪)
行使第 210 條至第 215 條之文書者，依偽造、變造文書或登載
不實事項或使登載不實事項之規定處斷。
中華民國刑法第210條
(偽造變造私文書罪)
偽造、變造私文書，足以生損害於公眾或他人者，處 5 年以下有
期徒刑。
中華民國刑法第339條
(普通詐欺罪)
意圖為自己或第三人不法之所有，以詐術使人將本人或第三人之
物交付者，處5 年以下有期徒刑、拘役或科或併科1 千元以下罰
金。
以前項方法得財產上不法之利益或使第三人得之者，亦同。
前二項之未遂犯罰之。


司法院資訊處製作；財團法人民間司法改革基金會備份。
